臺灣高等法院臺南分院刑事判決
110年度上訴字第422號
                                    110年度上訴字第423號
上  訴  人  
即  被  告  戊○○
指定辯護人  江佩珊律師（義務律師）
上  訴  人  
即  被  告  甲○○
指定辯護人  杜俊謙律師（義務律師）
上  訴  人  
即  被  告  陳○○
指定辯護人  本院公設辯護人簡松柏
上列上訴人即被告等因強盜等案件，不服臺灣雲林地方法院109
年度訴字第698號、第738號中華民國110年2月9日第一審判決（
起訴案號：臺灣雲林地方檢察署109年度偵字第4588號，及追加
起訴案號：同署109年度偵字第6338號，暨移送併辦：同署109年
度偵字第6153號），提起上訴，經本院合併審理，判決如下：
    主  文
原判決關於戊○○、甲○○部分，均撤銷。
戊○○犯結夥三人以上攜帶兇器強盜罪，累犯，處有期徒刑柒年捌
月。扣案之APPLE廠牌手機壹支（含門號0000000000號SIM卡壹張
）、另案扣案如附表一編號1至4所示之物，均沒收；未扣案之不
知名廠牌手錶參支，應與甲○○、葉鈺琳、陳○○、林飛凡共同沒收
，於全部或一部不能沒收或不宜執行沒收時，共同追徵其價額。
甲○○犯結夥三人以上攜帶兇器強盜罪，累犯，處有期徒刑拾年貳
月。扣案之APPLE廠牌手機壹支（含門號0000000000號SIM卡壹張
）、另案扣案如附表一編號1至4所示之物，均沒收；未扣案之犯
罪所得新臺幣伍萬元沒收，於全部或一部不能沒收或不宜執行沒
收時，追徵其價額；未扣案之不知名廠牌手錶參支，應與戊○○、
葉鈺琳、陳○○、林飛凡共同沒收，於全部或一部不能沒收或不宜
執行沒收時，共同追徵其價額。
其他上訴駁回（陳○○部分）。
    事  實
一、緣丁○○（應由檢察官另行偵辦）在雲林縣○○鄉○○路0○00號賭
    場（下稱系爭賭場），因賭輸財物而心有不甘，遂與甲○○欲
    謀強盜系爭賭場。甲○○先於民國109年4月20日前之某日，在
    新北市鶯歌區○○路戊○○租屋處，將上開情事告知戊○○，適戊○○因缺錢花用而應允之，復由戊○○邀集葉鈺琳、林飛凡（均
    經原審判處罪刑確定）、陳○○共同參與此次強盜行為。又戊○○、甲○○、葉鈺琳、陳○○及林飛凡均明知可發射子彈具有殺
    傷力之槍枝，係槍砲彈藥刀械管制條例所列管之違禁物，非
    經中央主管機關許可，不得持有，戊○○、甲○○、丁○○、葉鈺
    琳、陳○○、林飛凡等6人竟共同意圖為自己不法所有，基於
    結夥三人以上攜帶兇器強盜之犯意聯絡，並戊○○、甲○○、葉
    鈺琳、陳○○、林飛凡等5人另共同基於持有具有殺傷力槍枝
    之犯意聯絡，先由戊○○向不知上情之胞弟己○○（涉犯槍砲彈
    藥刀械管制條例部分，另案由臺灣新北地方法院審理）借用
    如附表一所示之改造手槍4枝、附表二編號2所示非制式子彈
    中之28顆（因無法特定而無證據證明具有殺傷力；下合稱本
    案槍彈），而持有之。繼於109年4月20日下午3時許，戊○○
    駕駛車牌號碼000-0000號自小客車搭載葉鈺琳、陳○○、林飛
    凡，攜帶本案槍彈，南下雲林地區，而於同日下午5時許，
    抵達甲○○事先在雲林縣斗六市「○○○汽車旅館」預定之房間
    ，與甲○○、丁○○見面並討論強盜系爭賭場之相關細節，推由
    丁○○在系爭賭場內擔任內應，負責通報系爭賭場開賭及資金
    流動情形，丁○○即先行離開汽車旅館前至系爭賭場賭博，以
    為內應。又於同日晚上7時許，由甲○○駕駛車牌號碼0000-00
    號自小客車（下稱系爭自小客車）搭載戊○○及林飛凡，前去
    系爭賭場勘查地形，再返回汽車旅館房間休息。於同日晚上
    9時許，甲○○接獲丁○○所傳送告知系爭賭場現在人很多，可
    以過來等語之訊息後，戊○○即先在汽車旅館房間內，交予葉
    鈺琳、陳○○、林飛凡改造手槍各1枝，並於同日晚上10時許
    ，由甲○○駕駛系爭自小客車，搭載戊○○、葉鈺琳、陳○○、林
    飛凡共同前往系爭賭場，途中戊○○、葉鈺琳、陳○○、林飛凡
    則在車內戴上甲○○及丁○○事先準備之全罩式頭套。到達系爭
    賭場後，戊○○、陳○○、林飛凡各持具有殺傷力之改造手槍1
    枝，葉鈺琳則持具有殺傷力之改造手槍1枝及客觀上足以對
    人之生命、身體、安全構成威脅足供兇器使用之西瓜刀1把
    （未扣案），進入系爭賭場，要求系爭賭場內丙○○、庚○○、
    乙○○及其他在場之人，交出身上金錢、手錶等值錢財物，其
    等分工方式為：戊○○負責拆除監視器，並取走監視器主機；
    陳○○以塑膠束帶將丙○○、庚○○、乙○○及其他在場之人反綁雙
    手，並協助拆除監視器；葉鈺琳負責搜刮在場之人之財物；
    林飛凡負責監管現場之人；甲○○則在系爭自小客車內等候，
    以為把風、接應，而以此強暴方式，至使丙○○、庚○○、乙○○
    及其他在場之人均不能抗拒，共計得手新臺幣（下同）30餘
    萬元及手錶3支。離去之際，由葉鈺琳持西瓜刀割斷內應者
    丁○○之塑膠束帶，再由丁○○將其他在場人之束帶剪開。得手
    後，戊○○、葉鈺琳、陳○○、林飛凡等4人旋即搭乘在外接應
    由甲○○所駕駛系爭自小客車離開系爭賭場，返回汽車旅館房
    間內分贓，戊○○、葉鈺琳、陳○○、林飛凡等4人各分得5萬元
    ，甲○○則取得10萬元，再將其中之5萬元轉分予丁○○。嗣戊○○於109年4月21日凌晨返回北部後，即將本案槍彈返還予己○○。
二、案經雲林縣警察局斗南分局報請臺灣雲林地方檢察署檢察官
    偵查起訴、追加起訴及移送併辦。
    理  由
壹、證據能力：
一、按被告之自白，非出於強暴、脅迫、利誘、詐欺、疲勞訊問
    、違法羈押或其他不正之方法，且與事實相符者，得為證據
    ，刑事訴訟法第156條第1項定有明文。為確保此意旨之具體
    實現，另於同條第3項前段規定：被告陳述其自白係出於不
    正之方法者，應先於其他事證而為調查。然則非謂被告可以
    無所顧忌、任意爭辯。易言之，受訊問之被告究竟出於何種
    原因坦承犯行，不一而足，或係遭訊問者以不正方式對待，
    或係考量是否能獲輕判或免遭羈押，或出於自責悔悟，或有
    蓄意頂替或別有企圖，此為受訊問者主觀考慮是否認罪所參
    酌因素，此種內在想法難顯露於外而為旁人所知悉。因之，
    只要訊問者於訊問之際，能恪遵法律規定，嚴守程序正義，
    客觀上無任何逼迫或其他不正方法，縱使被告基於某種因素
    而坦承犯行，要不能因此即認被告自白欠缺任意性（最高法
    院110年度台上字第1956號判決意旨參照）。被告甲○○雖於
    原審時辯稱：是警察誘導我自白，檢察官又用相同問題問我
    ，我才會自白云云。惟查，被告甲○○於109年5月21日警詢時
    自白參與本件強盜犯行，並提出自白書1份（偵1卷第142-14
    5頁），而於原審時辯稱：（對於109年5月21日警詢自白的
    任意性有無意見？）警察在外面抽煙的時候，誘導我說，這
    個就是強盜，我就認一認，他會跟檢察官求情，讓我減刑，
    因為警察這樣跟我講，我才這樣說。（警詢哪些地方是被誘
    導、脅迫，請被告指出哪些部分不正確或被誘導脅迫？）我
    有跟警察說我不知道他們要去搶云云（原審1卷第302頁）。
    準此，縱如被告甲○○所述內容，此僅係員警給予意見或建議
    ，被告甲○○仍得自行判斷審酌，與是否出於任意性無涉，故
    被告甲○○為上開自白時，員警並無以不正之方式，且被告甲○○亦未有身體或心理上壓制，其充分保有坦承或否認犯行之
    自由意識及自主決定權，當無所謂刑事訴訟法第156條第1項
    以不正方法詢問之情事。又員警亦無以其所希望之回答，暗
    示被告甲○○之誘導詢問方式，抑或以錯誤之誘導，致被告甲○○為不實之自白，自無所謂「誘導」可言。是被告甲○○所陳
    具任意性，應有證據能力。從而，被告甲○○及其辯護人主張
    ：被告甲○○於109年5月21日警詢及偵查時不利於己之自白部
    分，無證據能力云云，當屬無據。
二、按被告以外之人於審判外之陳述，雖不符刑事訴訟法第159
    條之1至第159條之4之規定，然經當事人於審判程序同意作
    為證據，法院審酌該言詞陳述或書面陳述作成時之情況，認
    為適當者，亦得為證據。又當事人、代理人或辯護人於法院
    調查證據時，知有第159條第1項不得為證據之情形，而未於
    言詞辯論終結前聲明異議者，視為有前項之同意，刑事訴訟
    法第159條之5定有明文。立法意旨在於傳聞證據未經當事人
    之反對詰問予以核實，原則上先予排除，惟若當事人已放棄
    反對詰問權，於審判程序中表明同意該等傳聞證據可作為證
    據，或於言詞辯論終結前未聲明異議，基於尊重當事人對傳
    聞證據之處分權，及證據資料愈豐富，愈有助於真實發見之
    理念，且強化言詞辯論主義，使訴訟程序得以順暢進行，上
    開傳聞證據亦均具有證據能力。查，除上述一所示外，本案
    所引用之相關證據資料（詳後引證據），其中各項言詞或書
    面傳聞證據部分，縱無刑事訴訟法第159條之1至第159條之4
    或其他規定之傳聞證據例外情形，然業經本院於審理時予以
    提示並告以要旨，且各經檢察官、被告戊○○、陳○○及其等辯
    護人、被告甲○○之辯護人表示意見，當事人已知上述證據乃
    屬傳聞證據，已明示同意作為本案之證據使用（本院1卷第3
    00-303頁、本院2卷第217-218頁），或未到庭或具狀聲明異
    議，而本院審酌上開證據資料製作時之情況，無不當取供及
    證明力明顯過低之瑕疵，認以之作為證據應屬適當，揆諸前
    開規定，應認均有證據能力。
貳、認定犯罪事實所憑之證據及理由：
一、被告戊○○、陳○○部分：
　㈠前揭事實，業據被告戊○○（偵2卷第183-189頁、原審1卷第22
    1頁、本院2卷第232-235頁）、陳○○（偵3卷第220-226、243
    -244頁、原審1卷第221頁、本院2卷第232-235頁）均坦承不
    諱，並有如下證據可資證明：　
　⒈證人即共犯葉鈺琳（警卷第20-26頁、偵2卷第71-73、75-77
    頁）、林飛凡（偵3卷第168-173、193-195頁）於警詢、偵
    查之證詞。
　⒉證人即被害人吳○○（警卷第57-60頁）、丙○○（警卷第63-66
    頁）、乙○○（警卷第71-74頁）、庚○○（警卷第75-77頁）於
    警詢時之證詞。
　⒊監視器影像擷取照片49張（警卷第79-129、161頁、偵1卷第2
    1-51頁）、行車路線之電子地圖照片2張（警卷第97、101頁
    ）、車號0000-00號自小客車之車行紀錄、ETC通行紀錄1份
    （警卷第131、133頁）、甲○○之雲林縣警察局斗南分局109
    年5月18日扣押筆錄、扣押物品目錄表、扣押物品收據各1份
    （警卷第137-145頁）、○○○商務汽車旅館-日營業報表、旅
    客資料查詢紀錄各1份（警卷第147-149、151-153頁）、甲○○之手機截圖2張（警卷第155頁）、被告戊○○之LINE帳號以
    智慧分析決策搜索結果1份（警卷第157-159頁）、車號000-
    0000號自小客車之ETC紀錄1份（警卷第165頁）、臺灣雲林
    地方法院109年度聲監字第349號、第350號通訊監察書、通
    訊監察譯文各1份（警卷第167-187頁）、被告戊○○之臺灣雲
    林地方法院搜索票2份、雲林縣警察局斗南分局搜索扣押筆
    錄、扣押物品目錄表、扣押物品收據各1份（警卷第189-201
    頁）、葉鈺琳之臺灣雲林地方法院搜索票、雲林縣警察局斗
    南分局搜索扣押筆錄、扣押物品目錄表、扣押物品收據各1
    份（警卷第213-227頁）、雲林縣警察局槍枝初步檢視報告
    表1份（警卷第229-242頁）、雲林縣警察局鑑識科「刑事實
    驗室」實驗紀錄1紙暨檢附之送驗槍枝及子彈照片15張（警
    卷第243-246頁）、現場搜索照片13張（警卷第247-257頁）
    、系爭自小客車之車輛詳細資料報表、路口影像監控系統紀
    錄各1份（偵1卷第53、57頁）、車號000-0000號自小客車之
    車輛詳細資料報表、車行紀錄、路口影像監控系統資料各1
    份（偵1卷第171、173、177頁）、雲林縣警察局斗南分局偵
    查隊109年6月16日偵查報告1份（偵1卷第229-247頁）、蒐
    證照片4張（偵1卷第315-317頁）、109年8月12日偵查報告1
    份（偵2卷第197-207頁）、扣案物照片6幀（偵3卷第273-27
    5頁）附卷可稽。
　⒋被告甲○○、戊○○所持有之行動電話（門號分別為0000000000
    、0000000000號，各含SIM卡1張）各1支，扣案可證。
　⒌另案扣押如附表一所示之改造手槍4枝，送請鑑定結果：⑴送
    鑑手槍1支（槍枝管制編號0000000000），認係改造手槍，
    由仿半自動手槍製造之槍枝，換裝土造金屬槍管而成，擊發
    功能正常，可供擊發適用子彈使用，認具殺傷力。⑵送鑑手
    槍1枝（槍枝管制編號0000000000），認係改造手槍，由仿
    半自動手槍製造之槍枝，換裝土造金屬槍管而成，擊發功能
    正常，可供擊發適用子彈使用，認具殺傷力。⑶送鑑手槍1枝
    （槍枝管制編號0000000000，含彈匣2個），認係改造手槍
    ，由土耳其ATAKARMS廠ZORAKI925-TD型空包彈槍，換裝土造
    金屬槍管而成，擊發功能正常，可供擊發適用子彈使用，認
    具殺傷力。⑷送鑑手槍1枝（槍枝管制編號0000000000，含彈
    匣2個），認係改造手槍，由土耳其RETAY廠PT24型空包彈槍
    ，換裝土造金屬槍管而成，擊發功能正常，可供擊發適用子
    彈使用，認具殺傷力，有內政部警政署刑事警察局109年5月
    27日刑鑑字第1090043276號鑑定書1份（偵4卷第55-64頁）
    在卷可憑。
　㈡綜上所述，被告戊○○、陳○○上開任意性自白，核與卷內之積
    極證據相符，堪信為真實。從而，本案事證明確，被告戊○○
    、陳○○上開加重強盜、非法持有槍枝之犯行，均堪認定，應
    依法論科。
二、被告甲○○部分：
  ㈠被告甲○○矢口否認有何前開加重強盜等犯行，辯稱：我事前
    並不知道戊○○他們是要去搶系爭賭場，是事後回到汽車旅館
    分錢時才得知此事。我只是幫丁○○找戊○○等人來處理賭場債
    務糾紛，並聽從戊○○的指示去預定房間、購買頭套及開車載
    戊○○他們去系爭賭場。又戊○○為了封口，拿10萬元給我與丁○○平分，各得5萬元，但原判決卻要我賠6萬元，實為無據云
    云。辯護人亦為被告甲○○辯護稱：被告甲○○只有告知戊○○說
    有個賭場可以賺錢而已，戊○○就突然於4月20日帶人南下，
    故被告甲○○實不知戊○○等人要強盜系爭賭場。又本件係因被
    告甲○○指認，始查獲戊○○、葉鈺琳、陳○○、林飛凡等人，所
    以戊○○等4人對被告甲○○懷恨在心，而為被告甲○○不利之陳
    述云云。
　㈡不爭執事項：
　⒈被告甲○○於109年4月20日接獲被告戊○○將駕車南下之通知後
    ，先幫被告戊○○等人在雲林縣斗六市○○○汽車旅館預訂房間
    ，及準備頭套，供被告戊○○等人使用。
　⒉被告戊○○等人到達汽車旅館後，被告甲○○帶同丁○○在汽車旅
    館與被告戊○○等人見面，且經被告戊○○告知購買之頭套不合
    用後，為因應被告戊○○之要求，與丁○○再外出購買全罩式軍
    用頭套4份。
　⒊在本件案發前，由被告甲○○駕駛系爭自小客車搭載戊○○等人
    到系爭賭場附近勘查地形。
　⒋於109年4月20日晚上9時許，被告甲○○接到丁○○所傳訊息，告
    知現在賭場內人很多，可以過來等語，即將該訊息轉告被告
    戊○○等人。
　⒌被告甲○○在汽車旅館期間，確有看見被告戊○○攜帶如附表一
    所示改造手槍，並將之分配給其他被告。
　⒍於同日晚上10時許，被告甲○○駕駛系爭自小客車搭載戊○○、
    葉鈺琳、陳○○、林飛凡等4人前往系爭賭場，且在系爭賭場
    外等候被告戊○○等4人。於被告戊○○等4人為本件強盜犯行再
    度上車後，又駕車搭載被告戊○○等4人返回汽車旅館。
　⒎被告甲○○在汽車旅館房間內分得10萬元，其中5萬元為其所得
    ，另5萬元則應分予丁○○。
　㈢前揭不爭執事項，業據被告甲○○坦認在卷（警卷第42-48頁、
    偵1卷第213-218頁、偵2卷第160-162頁、原審1卷第221-222
    、230頁），核與證人即共犯戊○○（偵2卷第183-189頁、原
    審2卷第105-125頁）、陳○○（偵3卷第220-226、243-244頁
    、原審2卷第126-140頁）、林飛凡（偵3卷第168-173、193-
    195頁、原審2卷第141-154頁）於偵查及原審時證述之情節
    相符，復經證人即共犯葉鈺琳於警詢、偵查時、證人即被害
    人吳○○、丙○○、乙○○、庚○○於警詢時證述屬實，且有上開貳
    一㈠⒊、⒋、⒌所示之證據在卷可稽。是此部分事實，堪信屬真
    實。
  ㈣被告甲○○雖以前揭情詞置辯，惟查：
　⒈證人即共犯戊○○、陳○○、林飛凡，就被告甲○○與渠等有無上
    開加重強盜之犯意聯絡？分別證述如下：
  ⑴證人即共犯戊○○於警詢時陳稱：因甲○○的朋友向甲○○提議強
    盜賭場，並叫甲○○找人，甲○○才來找我並告知我這件事，要
    我幫忙找人，我再找葉鈺琳、陳○○及林飛凡等語（偵2卷第1
    83頁）。又於原審時證述：我們在案發前幾天，就有跟甲○○
    見面討論搶賭場的事，甲○○是來我鶯歌的租屋處找我討論，
    陳○○、林飛凡也在場，甲○○叫我幫他找人，是甲○○跟我提議
    的，要不然我們怎麼知道南部哪裡有賭場等語（原審2卷第1
    05-106頁）。
　⑵證人即共犯陳○○於警詢時陳稱：我於109年4月18日左右有聽
    到甲○○與戊○○在新北市鶯歌區住處討論說要一同至雲林縣一
    起「洗賭場」賺錢，後來戊○○就於109年4月18日當日向我跟
    林飛凡提議說要「洗賭場」賺錢，問我是否有意願，我跟林
    飛凡都表示有意願，戊○○並表示要等候甲○○之電話通知，後
    來戊○○於109年4月20日中午12時許，向我及林飛凡約定於10
    9年4月20日下午3時從北部下來雲林縣辦事情行搶等語（偵3
    卷第221頁）。復於偵查時證稱：我於109年4月18日與甲○○
    等人在戊○○住處內，討論至雲林強盜某間賭場之事宜，我先
    前即看過甲○○，該次見面是討論要在4月20日南下雲林等語
    （偵3卷第243頁）。又於原審審理時證述：109年4月20日的
    前幾天甲○○有到戊○○位於鶯歌的住處跟戊○○討論下來雲林搶
    賭場的事等語（原審2卷第127-128頁）。
　⑶證人即共犯林飛凡於警詢時供述：我於109年4月20日前在新
    北市鶯歌區住處有聽到甲○○說要一同至雲林縣賺錢，戊○○就
    於109年4月20日下午1時左右向葉鈺琳、陳○○及我約定於109
    年4月20日下午3時左右從北部下來雲林縣古坑鄉賭場行搶等
    語（偵3卷第168頁）。復於偵查時證稱：我先前與陳○○、戊○○均認識，我們在戊○○的住處遇到甲○○，他向我及戊○○、陳
    ○○、葉鈺琳等人提議可以到雲林縣賺錢，我先前就有看過甲○○，是甲○○提議要搶賭場等語（偵3卷第193-194頁）。又於
    原審時證述：於109年4月20日案發前幾日，我有在戊○○鶯歌
    的住處討論搶賭場的事，甲○○當時也在場，主要是甲○○跟戊○○在討論等語（原審2卷第142-143頁）。
  ⒉經核證人即共犯戊○○、陳○○、林飛凡上開證詞，就被告甲○○
    於本件案發前數日，曾北上前至戊○○新北市鶯歌租屋處商討
    強盜系爭賭場一事，且明白指陳被告甲○○係提議要「搶賭場
    」，相互一致。而被告戊○○、林飛凡、陳○○於案發後，即分
    別遭法院羈押，當無管道得以相互串證，故其等上開證述真
    實性應屬無疑，足以採信。依此，堪認被告甲○○與戊○○、葉
    鈺琳、陳○○、林飛凡等人，就本件加重強盜等犯行確有犯意
    之聯絡甚明。
　⒊復被告甲○○於109年5月21日警詢時供承：戊○○於109年4月20
    日打電話給我，說要下來雲林縣古坑鄉賭場行搶，當日下午
    3時7分許我先去○○○汽車旅館開房間，且準備一些吃喝的食
    物，再以簡訊傳送○○○汽車旅館地址，於當日下午5時左右，
    戊○○開車搭載其他3名男子進入○○○汽車旅館與我相會，於下
    午6時許我開車載戊○○及其中1名男子外出觀看系爭賭場，觀
    看後就回○○○汽車旅館。於當日晚上9時許，我駕駛系爭自小
    客車搭載戊○○及其他3名男子出發至系爭賭場行搶，路途中
    戊○○及其他3名男子就蒙面了。我有告知戊○○他們有監視器
    ，但戊○○說他會把監視器主機拆掉，叫我不用擔心。於當日
    晚上10時左右到達系爭賭場，戊○○及其他3名男子就持槍進
    入行搶，我在車上等候約半個多小時，等待他們上車後，我
    就載戊○○及其他3名男子回○○○汽車旅館分贓等語（警卷第43
    頁）。又經原審當庭勘驗被告甲○○於偵查時之筆錄結果略以
    ：我今天要坦白講，本件幕後的主使者其實是丁○○，之前我
    不敢說是因為他關係還不錯，所以不敢指認他。是丁○○跟我
    說他有個插股的場子，他在那邊輸了10幾萬元很不高興，看
    能不能找人去搶，我用FACETIME打電話給戊○○，剛好戊○○跟
    我說他最近手頭緊，我就跟他說這裡有個場子，看他有沒有
    興趣，戊○○就說只要不是臺中就可以，因為他臺中認識很多
    人，怕搶到自己朋友，然後我就跟他說在雲林古坑這邊，他
    就說好，哪時候下來他會再跟我講，其他的就如同我在自白
    書所寫的，自白是出於我的意願，沒有人恐嚇我、打我、罵
    我，也沒被修改過。當時除了戊○○，就是葉鈺琳在發號司令
    ，在旅館討論的過程，戊○○都會問葉鈺琳的意見，所以我對
    他特別有印象。戊○○要下來當天中午有打電話給我，我就通
    知丁○○，我下午3、4點的時候先去汽車旅館準備房間，戊○○
    他們差不多傍晚時到雲林，我有帶丁○○到汽車旅館跟戊○○他
    們見面，頭套是戊○○叫我去買的，因為我這邊不熟，所以是
    丁○○開車載我去買。丁○○約晚上7點時先離開汽車旅館去系
    爭賭場作內應，晚上9點多時傳訊息給我說現在人比較多，
    現在可以過來等語，我就開車載戊○○他們過去，我在車上沒
    有戴頭套，因為他們說會把監視系統主機拆掉，叫我不要擔
    心，但後來屋主剛好回來，他有看到我的臉，因為我曾經在
    那邊打過麻將，所以屋主認得我。搶完賭場後，戊○○他們叫
    我趕快開回去汽車旅館，到旅館後就在算錢，他們有拿1萬
    元給我貼補付房間費用，拿5萬元叫我轉交給丁○○，後來丁○○坐計程車在旅館附近跟我見面，他跟我說老闆認出我了，
    叫我趕快跑，後來才知道戊○○只拿走1臺監視器主機，另1臺
    沒拿到。戊○○他們下來時我還在考慮要不要做，但他們下來
    1人帶1把槍，也有拿槍給我看，我就知道這1次沒做不行了
    。因為丁○○在汽車旅館已經跟戊○○他們照過面了，所以在汽
    車旅館時有跟戊○○要求等一下進賭場將他們綁束帶但最後要
    剪線，要拿電風扇給他們吹，不要叫他們蹲著等等，然後戊○○就會照做等語，有原審109年11月26日勘驗筆錄1份（原審
    1卷第285-311頁）在卷可按，且有被告甲○○109年5月21日自
    白書1份（偵1卷第143-145頁）存卷可參。
　⒋據此而論，被告甲○○就戊○○等人何以選擇強盜系爭賭場之原
    因、整個犯案過程（包括事前聯繫、在汽車旅館討論分工角
    色、前去系爭賭場勘查地形等）、其為何未戴頭套、事後如
    何分贓等情，均能供述詳細且明確，倘非明知並共同參與本
    件加重強盜犯行，自難為此詳細且明確之供述，顯非檢警誘
    導而可為之。又觀之被告甲○○上開自白書所述內容、情節，
    核與被告戊○○、陳○○、林飛凡之供述內容相符，足認被告甲○○於109年5月21日之警詢及偵查時之自白，應屬真實可信。
    從而，被告甲○○事後翻異前詞，空言辯稱：本件是警察誘導
    我自白，檢察官又用相同問題問我，我才會自白云云，應屬
    事後卸責之詞，不足採信。
　⒌又綜據下列情事：⑴被告甲○○已知悉被告戊○○等4人攜帶本案
    槍彈前往系爭賭場。⑵因被告戊○○要求，被告甲○○與丁○○先
    到軍用品社購買全罩式軍用頭套，以供被告戊○○等4人使用
    ，且被告戊○○等4人於前往系爭賭場途中，在車內即先戴上
    頭套。⑶於案發前，被告甲○○駕駛系爭自小客車，搭載被告
    戊○○、林飛凡前去系爭賭場附近勘查地形。⑷被告甲○○係於
    接獲丁○○通知現在賭場人很多，現在可以過來之訊息後，隨
    即駕駛系爭自小客車搭載被告戊○○等4人前往賭場。⑸如戊○○
    僅為封口之用，被告甲○○何以能分得與戊○○等4人相同金額
    之贓款5萬元等情，益徵被告甲○○確與戊○○等4人有上開加重
    強盜之犯意聯絡及行為分擔甚明。從而，被告甲○○辯稱：並
    不知道戊○○他們是要去搶系爭賭場，只是幫丁○○找戊○○等人
    來處理賭場債務糾紛云云，應屬事後推諉之詞，殊難採信；
    並辯護人為被告甲○○辯護稱：戊○○等4人對被告甲○○懷恨在
    心，始為被告甲○○不利之陳述云云，應屬無據。
  ⒍辯護人另為被告甲○○辯護稱：被告甲○○於駕駛系爭自小客車
    至系爭賭場賭博，如果知道要行搶，不可能開同樣的車子去
    云云。然查，被告甲○○於強盜前，即先將系爭賭場監視器位
    置告知戊○○等4人，並要求戊○○等4人須將監視器主機取走，
    此為證人即被告戊○○（偵聲卷第117頁）、陳○○（偵3卷第22
    2頁）證述在卷，且被告甲○○於偵查時供稱：我開車載戊○○
    他們過去，我在車上沒有戴頭套，因為戊○○他們說會把監視
    系統主機拆掉，叫我不要擔心等語（原審1卷第296頁），及
    證人即系爭賭場屋主吳○○於警詢時陳稱：損失屋內監視器主
    機1臺，我調閱的監視器係位於我房間內，沒有遭歹徒拔走
    等語（警卷第59頁）。由此可知，被告甲○○係因主觀上認為
    戊○○等人於強盜時，會將系爭賭場的監視系統全部拆走，不
    會留下任何影像紀錄，始駕駛系爭自小客車前至系爭賭場及
    未戴頭套。從而，辯護人辯護上情，核屬無據。
　㈤按多數人出於自己共同犯罪之意思，彼此分工協力共同實現
    犯罪行為，互為補充而完成犯罪，即多數行為人基於犯意聯
    絡與行為分擔者，為共同正犯，學說上稱之為「功能性的犯
    罪支配」；在功能性犯罪支配概念下，多數人依其角色分配
    共同協力參與構成要件的實現，其中部分行為人雖未參與構
    成要件行為之實行，但其構成要件以外行為對於犯罪目的實
    現具有不可或缺之地位，仍可成立共同正犯。共同實行犯罪
    行為之人，在合同意思範圍以內，各自分擔犯罪行為之一部
    ，相互利用他人之行為，以達其犯罪之目的者，即應對於全
    部所發生之結果共同負責；共同正犯間非僅就其自己實行之
    行為負其責任，並在犯意聯絡之範圍內，對於其他共同正犯
    所實行之行為，亦應共同負責。至於共同之犯意聯絡，不論
    明示通謀或相互間默示合致，均屬之。是以共同正犯之行為
    ，應整體觀察，就合同犯意內所造成之結果同負罪責，而非
    僅就自己實行之行為負責（最高法院101年度台上字第5199
    號、104年度台上字第2457號判決意旨參照）。被告甲○○於
    原審時供承：我知道戊○○他們有帶槍，在汽車旅館時我就有
    看到等語（原審2卷第265頁），且被告戊○○等4人確分持如
    附表一所示改造手槍，進入系爭賭場強盜，已如前述，是被
    告甲○○主觀上具有持槍加重強盜之犯意聯絡，客觀上並有各
    自分工以遂行共同實行犯罪之行為，自應就全部犯罪結果共
    同負責。從而，被告甲○○自應成立共同加重強盜及共同非法
    持有槍枝之犯行。
　㈥綜上所述，被告甲○○所辯上情，應屬事後卸責之詞，均不足
    採信。從而，被告甲○○上揭加重強盜、非法持有槍枝之犯行
    ，事證已臻明確，堪以認定，應依法論科。
　㈦至被告甲○○雖聲請傳喚證人即員警蒲○○，待證事實為109年5
    月21日其警詢自白係遭警方誘導，然依被告甲○○所述情節，
    員警客觀上並無任何逼迫或其他不正方法，且被告甲○○亦有
    坦承與否之自由意識及自主決定權，又員警並無所謂誘導被
    告甲○○為不實自白之情事，已如前述，是核無再行傳喚證人
    即員警蒲○○或調查之必要，附此說明。
參、論罪科刑：
一、新舊法比較：
　㈠被告戊○○、甲○○、陳○○行為後，槍砲彈藥刀械管制條例業於1
    09年6月10日修正公布，並自同年月12日施行。而修正前槍
    砲彈藥刀械管制條例第4條第1項第1款規定：「本條例所稱
    槍砲、彈藥、刀械如下：槍砲：指火砲、肩射武器、機關
    槍、衝鋒槍、卡柄槍、自動步槍、普通步槍、馬槍、手槍、
    鋼筆槍、瓦斯槍、麻醉槍、獵槍、空氣槍、魚槍及其他可發
    射金屬或子彈具有殺傷力之各式槍砲」、第7條第1項規定：
    「未經許可，製造、販賣或運輸火砲、肩射武器、機關槍、
    衝鋒槍、卡柄槍、自動步槍、普通步槍、馬槍、手槍或各類
    砲彈、炸彈、爆裂物者，處無期徒刑或七年以上有期徒刑，
    併科新臺幣三千萬元以下罰金」、第8條第1項規定：「未經
    許可，製造、販賣或運輸鋼筆槍、瓦斯槍、麻醉槍、獵槍、
    空氣槍或第4 條第1項第1款所定其他可發射金屬或子彈具有
    殺傷力之各式槍砲者，處無期徒刑或五年以上有期徒刑，併
    科新臺幣一千萬元以下罰金」。修正後槍砲彈藥刀械管制條
    例第4條第1項第1款規定：「本條例所稱槍砲、彈藥、刀械
    如下：槍砲：指『制式』或『非制式』之火砲、肩射武器、機
    關槍、衝鋒槍、卡柄槍、自動步槍、普通步槍、馬槍、手槍
    、鋼筆槍、瓦斯槍、麻醉槍、獵槍、空氣槍、魚槍及其他可
    發射金屬或子彈具有殺傷力之各式槍砲」、第7條第1項規定
    ：「未經許可，製造、販賣或運輸『制式』或『非制式』火砲、
    肩射武器、機關槍、衝鋒槍、卡柄槍、自動步槍、普通步槍
    、馬槍、手槍或各類砲彈、炸彈、爆裂物者，處無期徒刑或
    七年以上有期徒刑，併科新臺幣三千萬元以下罰金」、第8
    條第1項規定：「未經許可，製造、販賣或運輸『制式』或『非
    制式』鋼筆槍、瓦斯槍、麻醉槍、獵槍、空氣槍或第4 條第1
    項第1款所定其他可發射金屬或子彈具有殺傷力之各式槍砲
    者，處無期徒刑或五年以上有期徒刑，併科新臺幣一千萬元
    以下罰金」。是修正後槍砲彈藥刀械管制條例對於製造槍砲
    之處罰，已不再區分『制式』或『非制式』而適用不同之法條，
    而係依管制槍砲之特定類型決定適用條文，亦即「火砲、肩
    射武器、機關槍、衝鋒槍、卡柄槍、自動步槍、普通步槍、
    馬槍、手槍或各類砲彈、炸彈、爆裂物」，適用該條例第7
    條，而「鋼筆槍、瓦斯槍、麻醉槍、獵槍、空氣槍或第4條
    第1項第1款所定其他可發射金屬或子彈具有殺傷力之各式槍
    砲」，則適用第8條論處。
  ㈡查被告戊○○、甲○○、陳○○等人共同持有如附表一所示之改造
    手槍，屬修正後第4條第1項第1款所指之「非制式手槍」，
    原應論以修正前該條例第8條第4項之罪，於修正後則適用該
    條例第7條第4項之罪，經比較新舊法結果，修正後同條例第
    7條第4項之法定刑較修正前同條例第8條第4項之法定刑為高
    ，自以修正前槍砲彈藥刀械管制條例第8條第4項規定較有利
    於被告戊○○、甲○○、陳○○。依刑法第2條第1項前段規定，此
    部分行為自應適用行為時即修正前槍砲彈藥刀械管制條例第
    8條第4項規定論處。
二、按結夥三人以上之犯罪，應以在場共同實施或在場參與分擔
    實施犯罪之人為限（最高法院76年度台上字第7210號判決意
    旨參照）。查被告戊○○、陳○○及共犯葉鈺琳、林飛凡在案發
    現場強盜財物，被告甲○○在外把風及負責接應，屬結夥三人
    以上，以強暴之手段強盜被害人財物，均係以自己犯罪之意
    思，在場共同實施犯罪，均應計入結夥人數，則被告戊○○、
    甲○○、陳○○等人所為之強盜犯罪，自合於結夥三人以上強盜
    他人財物之加重條件。又按刑法第321條第1項第3款之攜帶
    兇器竊盜罪，係以行為人攜帶兇器竊盜為其加重條件，此所
    謂兇器，其種類並無限制，凡客觀上足對人之生命、身體、
    安全構成威脅，具有危險性之兇器均屬之，且祇須行竊時攜
    帶此種具有危險性之兇器為已足，並不以攜帶之初有行兇之
    意圖為必要（最高法院79年度台上字第5253號判決意旨參照
    ）。被告戊○○、甲○○、陳○○及共犯葉鈺琳、林飛凡共同為上
    開強盜犯行時，除被告甲○○外，係分持如附表一所示之具殺
    傷力之改造手槍，且共犯葉鈺琳亦另有攜帶西瓜刀1把，並
    持刀割斷束帶，應屬銳利，故客觀上自足對人之生命、身體
    、安全構成威脅，具有危險性，均為所謂之兇器無訛。
三、核被告戊○○、甲○○、陳○○所爲，均係犯修正前槍砲彈藥刀械
    管制條例第8條第4項非法持有可發射子彈具有殺傷力之槍枝
    罪、刑法第330條第1項（犯強盜罪而有第321條第1項第3款
    、第4款情形）之結夥三人以上攜帶兇器強盜罪。被告戊○○
    、甲○○、陳○○與葉鈺琳、林飛凡間，就前揭加重強盜、非法
    持有槍枝之犯行，並被告戊○○等5人與丁○○間就前揭加重強
    盜犯行，有犯意聯絡及行為分擔，均應論以共同正犯。
四、被告戊○○、甲○○、陳○○雖同時持有具殺傷力之改造手槍多枝
    ，仍應論以單純一罪。又被告戊○○、甲○○、陳○○以一行為同
    時觸犯加重強盜、非法持有改造槍枝罪，為想像競合犯，依
    刑法第55條規定，應從一重之加重強盜罪處斷。另剝奪被害
    人等人之行動自由，因屬強盜強暴之部分行為，不另論刑法
    第302條第1項剝奪他人行動自由罪。而本件起訴、追加起訴
    及併辦意旨之涉犯法條雖未論及非法持有槍枝罪，然此部分
    已於起訴書、追加起訴書之犯罪事實所論及，且與加重強盜
    罪具有想像競合之裁判上一罪關係，當為起訴效力所及，本
    院自應併予審理。
五、刑之加重、減輕：
  ㈠累犯：
　⒈依司法院釋字第775號解釋文義及理由，係指構成累犯者，不
    分情節，一律加重最低本刑，於不符合刑法第59條所定要件
    之情形下，致生行為人所受之刑罰超過其所應負擔罪責之個
    案，不符罪刑相當原則、比例原則。於此範圍內，在修正前
    ，為避免發生上述罪刑不相當之情形，法院就該個案應裁量
    是否加重最低本刑（最高法院108年度台上字第2312號、第2
    361號判決意旨參照）。依此，該解釋係指個案應量處最低
    法定刑、又無法適用刑法第59條在內減輕規定之情形，法院
    應依此解釋意旨裁量不予加重最低本刑（最高法院108年度
    台上字第338號判決意旨參照）。
　⒉查⑴被告戊○○前因恐嚇得利未遂案件，經法院判處有期徒刑6
    月確定，於106年8月2日易科罰金執行完畢。⑵被告甲○○前因
    施用毒品、侵占等案件，分別經法院判處徒刑在案，並經臺
    灣臺東地方法院以99年度聲字第139號裁定定其應執行有期
    徒刑5年6月，及執行殘刑，於105年8月1日假釋付保護管束
    ，於106年11月5日假釋期滿未經撤銷，視為執行完畢。⑶被
    告陳○○前因施用毒品等案件，經法院分別判處應執行有期徒
    刑1年10月、10月確定，接續執行，於107年1月17日假釋付
    保護管束，於107年12月20日假釋期滿未經撤銷，視為執行
    完畢等情，有被告戊○○等3人之臺灣高等法院前案紀錄表可
    按。其等受徒刑之執行完畢，五年以內故意再犯本案有期徒
    刑以上之罪，均為累犯。審酌被告戊○○、甲○○、陳○○有上開
    前科紀錄，理應產生警惕作用，惟其等仍再犯本件加重強盜
    等犯行，顯見前案之徒刑對被告戊○○、甲○○、陳○○並未生警
    惕作用，其等對於刑罰之反應力顯然薄弱，且被告戊○○、甲○○、陳○○均無司法院釋字第775號解釋意旨所指個案應量處
    最低法定刑、又無法適用刑法第59條減輕其刑，而應依此解
    釋意旨裁量不予加重最低本刑之情形，則就其等所犯上開之
    罪，均應依刑法第47條第1項規定加重其刑。從而，辯護人
    為被告戊○○辯護稱：被告戊○○所犯前案情節尚輕，並於本案
    坦承不諱，不應再依刑法第47條第1項規定加重其刑云云，
    應屬無據。
  ㈡自首：
  ⒈按刑法上所謂自首，乃犯人在犯罪未發覺前，向該管公務員
    自行申告犯罪事實而受裁判之謂。所謂「發覺」，固非以有
    偵查犯罪權限之機關或人員確知其人犯罪無誤為必要，而於
    對其發生嫌疑時，即得謂為已發覺，但此項對犯人之嫌疑，
    仍須有確切之根據得合理之可疑者，始足當之，若單純主觀
    上之懷疑，要不得謂已發生嫌疑。至如何判斷「有確切之根
    據得合理之可疑」與「單純主觀上之懷疑」，主要區別在於
    有偵查犯罪權限之機關或人員能否依憑現有尤其是客觀性之
    證據，在行為人與具體案件之間建立直接、明確及緊密之關
    聯，使行為人犯案之可能性提高至被確定為「犯罪嫌疑人」
    之程度。換言之，有偵查犯罪權限之機關或人員尚未發現犯
    罪之任何線索或證據，僅憑其工作經驗或蛛絲馬跡（如見行
    為人有不正常神態、舉止等）等情況直覺判斷行為人可能存
    在違法行為，即行為人之可疑非具體且無客觀依據，無從與
    具體犯罪案件聯繫；或於犯罪發生後，前揭有偵查犯罪權限
    機關或人員雖根據已掌握之線索發現行為人之表現或反應異
    常，引人疑竇，惟尚不足通過現有證據確定其為犯罪嫌疑人
    ，即對行為人可疑雖已有一定之針對性或能與具體案件聯繫
    ，惟此關聯仍不夠明確，尚未達到將行為人鎖定為犯罪嫌疑
    人並進而採取必要作為或強制處分之程度。此時，上開2 種
    情況仍僅止於「單純主觀上之懷疑」，尚不得謂為「已發覺
    」。相反地，倘有偵查犯罪權限之機關或人員由各方尋得之
    現場跡證（如贓物、作案工具、血跡等檢體）、目擊證人等
    客觀性證據已可直接指向特定行為人犯案，足以構建其與具
    體案件間直接、明確及緊密之關聯，使行為人具有較其他排
    查對象具有更高之作案嫌疑，此時即可認「有確切之根據得
    合理之可疑」將行為人提昇為「犯罪嫌疑人」，即應認其犯
    罪已被「發覺」（最高法院108年度台上字第3146號判決意
    旨參照）。
  ⒉本件加重強盜案件，經警於109年6月18日拘提葉鈺琳，葉鈺
    琳於109年6月19日警詢時除坦承犯行外，並供出共犯另有綽
    號「建弘」、「班長」之人，及提供LINE通訊軟體，而查知
    綽號「建弘」為被告陳○○、綽號「班長」為被告林飛凡等情
    ，有雲林縣警察局斗南分局110年4月28日雲警南偵字第1100
    005424號函暨所附職務報告1份（本院1卷第325-327頁）在
    卷可按。依上可知，被告陳○○於109年8月20日向警方供承加
    重強盜等犯行前，警方已依共犯葉鈺琳之指訴及相關證據，
    合理懷疑被告陳○○涉犯本件加重強盜之犯行，而與「對於未
    發覺之犯罪」要件不符，自無自首減輕其刑規定之適用。
　㈢辯護人為被告陳○○辯護稱：被告陳○○是受邀參與，主觀惡性
    程度較輕，且本件犯罪對象是賭場，對社會安全危害亦相對
    較輕，故有情輕法重之情形，請依刑法第59條規定酌減其刑
    云云。按刑之量定，為求個案裁判之妥當性，法律固賦予法
    院裁量權，但此項裁量權之行使，除應依刑法第57條規定，
    審酌行為人及其行為等一切情狀，為整體之評價，並應顧及
    比例原則與平等原則，使罪刑均衡，輕重得宜，以契合社會
    之法律感情。又刑法第59條之酌量減輕其刑，必於犯罪之情
    狀，在客觀上足以引起一般之同情，認為顯可憫恕，且即予
    宣告法定最低度之刑，猶嫌過重者，始有其適用。查被告陳
    ○○或因缺錢花用、或因家庭、工作不順遂，即結夥三人以上
    ，共同持具有殺傷力之改造手槍及西瓜刀為本件加重強盜之
    犯行，雖強盜對象為賭場，亦未造成人員傷亡，但犯罪情節
    並非輕微，且對社會治安造成之危害甚鉅，難認有何「情輕
    法重」之處，在客觀上亦難以引起一般人之同情，其犯行並
    無顯可憫恕。是其與刑法第59條所規定之要件，已有不符，
    自無從依該條酌減其刑之適用。從而，辯護人為被告陳○○請
    求依該條規定酌減刑度，尚難採憑。
六、臺灣雲林地方檢察署檢察官109年度偵字第6153號併辦意旨
    書所載之犯罪事實，因與追加起訴屬同一事實，本院自應併
    予審判。　　
肆、本院撤銷改判及維持原判決之理由：
一、撤銷改判部分（即被告戊○○、甲○○部分）：
  ㈠原審以被告戊○○、甲○○上開加重強盜之犯行，罪證明確，因
    予論罪科刑，固非無見。惟查：
　⒈被告戊○○已與全部被害人達成和解，並已給付完畢，有和解
    書2份（原審2卷第163頁、本院2卷第131-133頁）可按，足
    認本件原審量刑時之裁量事項已有所變動。原審「未及審酌
    」上情，致量刑失之過重，容有未洽。
　⒉共同正犯間非僅就其自己實行之行為負其責任，並在犯意聯
    絡之範圍內，對於其他共同正犯所實行之行為，亦應共同負
    責。被告甲○○雖未實際持有改造手槍，然應對本件加重強盜
    犯行中非法持有改造槍枝之共犯行為，共同負責，而應成立
    非法持有改造槍枝罪，已如前述。原審就被告甲○○共同非法
    持有改造槍枝之犯行，未以論究，尚有未合。
　⒊被告甲○○實際分得之犯罪所得為5萬元（詳後述），原審未予
    細究，而認被告甲○○本件之犯罪所得為6萬元，並予以沒收
    或追徵，亦有未洽。
　⒋被告甲○○上訴意旨仍執前詞否認犯行，另被告戊○○上訴意旨
    認不應累犯加重其刑，因而指摘原判決不當，雖均無理由，
    然被告甲○○主張犯罪所得僅分得5萬元一節，及被告戊○○以
    其已與全部被害人和解，原審量刑過重，因而指摘原判決不
    當，則非無理由，且原審亦有前開⒉所示可議之處，自屬無
    可維持，應由本院將原判決關於被告戊○○、甲○○部分予以撤
    銷改判，期臻適法。
  ㈡爰審酌被告戊○○、甲○○不思以正途獲取財物，竟利用賭場賭
    客多、現金充裕，以內神通外鬼之方式，結夥多人並持改造
    手槍及西瓜刀為本件強盜犯行，嚴重危害社會治安，惡性非
    輕，且造成被害人丙○○等人內心極度恐懼，應予嚴厲非難。
    另考量被告甲○○為本件犯行之提議、發起人，被告戊○○為邀
    集者、槍枝提供者及主要執行人，共計搶得30餘萬元及手錶
    3支。兼衡被告戊○○、甲○○之素行（參見臺灣高等法院被告
    前案紀錄表），被告戊○○犯後坦認犯行，且與被害人乙○○等
    人達成和解，並已賠償6萬元，有和解書2份（原審2卷第163
    頁、本院2卷第131-133頁）可按；被告甲○○犯後仍飾詞狡辯
    犯行，並將責任推給其他共同被告，毫無悔意，亦無任何補
    償被害人等人損害之行為。暨被告戊○○自陳國中畢業之智識
    程度，從事葬儀社行業，離婚，有1名成年、1名未成年子女
    ；被告甲○○於原審自陳高中肄業之智識程度，從事長照工作
    ，月入7萬5,000元等一切情狀，分別量處被告戊○○有期徒刑
    7年8月，被告甲○○有期徒刑10年2月，以示懲儆。本案就被
    告甲○○部分，係因原審判決適用法則不當而撤銷，自不受刑
    事訴訟法第370條不利益變更禁止原則之拘束，附此敘明。
  ㈢沒收部分：
　⒈按犯罪所得，屬於犯罪行為人者，沒收之；前條犯罪所得及
    追徵之範圍與價額，認定顯有困難時，得以估算認定之；第
    38條之追徵，亦同，刑法第38條之1第1項前段、第38條之2 
    第1項定有明文。次按二人以上共同犯罪，關於犯罪所得之
    沒收、追繳或追徵，應就各人所分得者為之。又所謂各人「
    所分得」，係指各人「對犯罪所得有事實上之處分權限」而
    言，其各成員有無犯罪所得、所得數額，係關於沒收、追繳
    或追徵標的犯罪所得範圍之認定，非屬犯罪事實有無之認定
    ，不適用「嚴格證明法則」，無須證明至毫無合理懷疑之確
    信程度，惟事實審法院仍應視具體個案之實際情形，於各共
    同正犯有無犯罪所得，或犯罪所得多寡，綜合卷證資料及調
    查結果，依自由證明程序釋明其合理之依據而為認定，倘若
    共同正犯各成員內部間，對於不法利得分配明確時，應依各
    人實際分配所得宣告沒收；若共同正犯成員對不法所得並無
    處分權限，與其他成員亦無事實上之共同處分權限者，自不
    予諭知沒收；然若共同正犯各成員對於不法利得享有共同處
    分權限時，則仍應負共同沒收之責（最高法院107年度台上
    字第393號判決意旨參照）。　　　
　⒉被告甲○○於原審時供稱：戊○○有拿10萬元給我，並說我及丁○○各5萬元，我有將5萬元拿給丁○○，我承認有拿到5萬元等語
    （原審1卷第230-231頁），復被告戊○○於本院時陳稱：我拿
    10萬多元給甲○○，因不到1萬元，分不平，所以將剩餘零頭
    交給甲○○，補貼房間的錢等語（本院1卷第307頁），且被告
    陳○○於原審時亦稱：我們每個人都分到5萬元，當時是拿10
    萬元給甲○○，因甲○○還要給丁○○等語（原審2卷第134頁）。
    準此，依事證有疑利於被告之原則，本件以最有利被告甲○○
    之認定方式，被告甲○○就本件犯行之犯罪所得應為5萬元，
    而該犯罪所得並未扣案，應依刑法第38條之1第1項前段規定
    宣告沒收之，於全部或一部不能沒收或不宜執行沒收時，依
    同條第3項規定追徵其價額。
　⒊被告戊○○雖有獲取5萬元之犯罪所得，然被告戊○○已與全部被
    害人達成民事和解，且已依和解條件給付6萬元，有上開和
    解書2份可按。倘於本判決再諭知沒收此部分犯罪所得或追
    徵其價額，恐有受重複執行沒收或追徵之雙重追索危險，對
    被告戊○○顯然過苛，爰依刑法第38條之2第2項之規定，不予
    宣告沒收或追徵。
  ⒋另案（臺灣新北地方法院109年度重訴字第28號己○○違反槍砲
    彈藥刀械管制條件案件）扣押如附表一所示具有殺傷力之改
    造手槍4枝，係屬違禁物，應依刑法第38條第1項規定，分別
    於被告戊○○、甲○○犯行項下予以宣告沒收。
　⒌扣案之被告甲○○所有APPLE廠牌手機1支（含門號0000000000
    號SIM卡1張），係供聯絡其他共犯為本件加重強盜等犯行所
    用之物，業據被告甲○○於警詢時供明在卷（警卷第45-46頁
    ），並有簡訊內容翻拍照片1份（警卷第155頁）可參。又扣
    案之被告戊○○所有APPLE廠牌手機1支（含門號0000000000號
    SIM卡1張），為供聯絡本件犯行使用，亦據被告戊○○陳明在
    卷（原審2卷第232頁），爰依刑法第38條第2項前段規定，
    各於被告甲○○、戊○○之犯行項下宣告沒收。
　⒍未扣案之強盜所得手錶3支，為被告戊○○、甲○○等人未分配之
    犯罪所得，而共同享有處分權限，且尚未返還予被害人，依
    刑法第38條之1第1項規定，應於被告戊○○、甲○○之犯行項下
    宣告與其他共犯（丁○○除外）共同沒收之，於全部或一部不
    能沒收或不宜執行沒收時，依同條第3項規定共同追徵其價
    額。
  ⒎至被告戊○○等人犯本件加重強盜等犯行所攜帶之子彈28顆，
    係被告戊○○向其胞弟己○○借用，並於隔日即歸還己○○等情，
    此為被告戊○○供述在卷（原審2卷第187頁）。又己○○於109
    年4月21日為警查獲如附表二所示之子彈計347顆，上開28顆
    子彈因已與該347顆子彈混同而無法區分，且該347顆子彈經
    送鑑定機關鑑定結果，至少有236顆子彈不具殺傷力（前開
    內政部警政署刑事警察局109年5月27日刑鑑字第1090043276
    號鑑定書1份；詳如附表二所載），是被告戊○○等人為本件
    加重強盜等犯行所攜帶之子彈28顆，尚無法證明為具有殺傷
    力而屬違禁物，爰均不予宣告沒收。另未扣案之西瓜刀1把
    ，雖被告戊○○供承為其所提供，然因上開物品之客觀價值甚
    微，且於本案犯罪行為之不法、罪責評價並無影響，對沒收
    制度所欲達成或附隨之社會防衛功能亦無任何助益，本院認
    無沒收或追徵之必要，爰不予宣告沒收或追徵。
二、維持原判決部分（即被告陳○○部分）：
　  原審以被告陳○○上開加重強盜等犯行，罪證明確，因而適用
    槍砲彈藥刀械管制條例第8條第4項（修正前），刑法第2條
    第1項前段、第11條前段、第28條、第330條第1項、第55條
    、第47條第1項、第38條第1項、第38條之1第1項前段、第3
    項，並審酌被告陳○○不思以正途獲取財物，竟利用賭客均會
    帶現金進賭場賭博及賭場人多因此賭金充裕之際，以內神通
    外鬼之方式，共同強盜系爭賭場，且持改造手槍及西瓜刀對
    被害人丙○○等在現場之人實施強盜行為，嚴重危害社會治安
    ，惡性非輕；除造成被害人等人受有財物損失外，並致現場
    之人感到心理恐懼，所為實屬可議。惟衡量被告陳○○犯後坦
    認犯行，態度尚可。兼衡被告陳○○因本件犯行獲取之利益及
    其於本件犯行之角色分工、犯罪動機、素行、教育程度、家
    庭、經濟狀況等一切情狀，量處被告陳○○有期徒刑7年8月。
    復說明：㈠未扣案之犯罪所得5萬元，應依刑法第38條之1第1
    項前段宣告沒收，並依同條第3項規定諭知於全部或一部不
    能沒收或不宜執行沒收時，追徵其價額。㈡另案扣案如附表
    一所示具有殺傷力之改造手槍4枝，係屬違禁物，應依刑法
    第38條第1項規定，予以宣告沒收。㈢未扣案之強盜所得手錶
    3支，為被告陳○○等人未分配之犯罪所得，而共同享有處分
    權限，且尚未返還予被害人，依刑法第38條之1第1項前段規
    定，應於被告陳○○之犯行項下宣告共同沒收之，於全部或一
    部不能沒收或不宜執行沒收時，依同條第3項規定共同追徵
    其價額。㈣子彈28顆，因無法證明具有殺傷力而屬違禁物，
    故不予宣告沒收。本院審核原審認事用法俱無不合，並原審
    判決已詳細記載其審酌科刑之一切情狀之理由，既未逾越法
    定刑度，又未濫用自由裁量之權限，核無不當或違法之情形
    ，故本院認原審所量處之刑，亦屬允當。被告陳○○上訴意旨
    請求依刑法第59條規定減輕其刑，及主張原判決量刑過重，
    指摘原判決不當，為無理由，應予駁回。
伍、被告甲○○經合法傳喚，無正當之理由未於審判期日到庭，爰
    依刑事訴訟法第371條之規定，不待其陳述，逕行判決。
據上論斷，應依刑事訴訟法第368條、第369條第1項前段、第364
 條、第299條第1項前段、第371條，槍砲彈藥刀械管制條例第8
條第4項（修正前），刑法第2條第1項前段、第11條前段、第28
條、第330條第1項、第55條、第47條第1項、第38條第1項、第2
項前段、第38條之1第1項前段、第3項，判決如主文。
本案經檢察官許景睿提起公訴、追加起訴及移送併辦，檢察官劉
榮堂到庭執行職務。
中　　華　　民　　國　　110 　年　　9 　　月　　9 　　日
                  刑事第三庭    審判長法　官  陳連發
                                      法　官  何秀燕
                                      法　官  洪榮家
以上正本證明與原本無異。
如不服本判決應於收受送達後20日內向本院提出上訴書狀，其未
敘述上訴理由者，並得於提起上訴後20日內向本院補提理由書（
均須按他造當事人之人數附繕本）「切勿逕送上級法院」。
　　　　　　　　　　　　　　　　　　　書記官  謝麗首
中　　華　　民　　國　　110 　年　　9 　　月　　9 　　日
附錄本案論罪科刑法條：
槍砲彈藥刀械管制條例第8條第4項（修正前）
未經許可，持有、寄藏或意圖販賣而陳列第一項所列槍枝者，處
三年以上十年以下有期徒刑，併科新臺幣七百萬元以下罰金。
附錄本案論罪科刑法條全文：
刑法第321條
犯竊盜罪而有下列情形之一者，處六月以上、五年以下有期徒刑
，得併科新臺幣十萬元以下罰金：
一、侵入住宅或有人居住之建築物、船艦或隱匿其內而犯之者。
二、毀越門扇、牆垣或其他安全設備而犯之者。
三、攜帶兇器而犯之者。
四、結夥三人以上而犯之者。
五、乘火災、水災或其他災害之際而犯之者。
六、在車站、埠頭、航空站或其他供水、陸、空公眾運輸之舟、
    車、航空機內而犯之者。
前項之未遂犯罰之。
刑法第330條
犯強盜罪而有第三百二十一條第一項各款情形之一者，處七年以
上有期徒刑。
前項之未遂犯罰之。
附表一：　
編號 物品名稱 數量 備註 1 改造手槍（槍枝管制編號0000000000） 1 枝 具殺傷力。 2 改造手槍（槍枝管制編號0000000000) 1 枝 具殺傷力。 3  改造手槍（含彈匣2個，槍枝管制編號0000000000) 1 枝 具殺傷力。 4  改造手槍（含彈匣2個，槍枝管制編號0000000000） 1 枝 具殺傷力。 

附表二：
編號 數量及鑑定結果   1 送鑑子彈233 顆，認均係口徑9mm 制式空包彈，均不具金屬彈頭，認不具殺傷力。   2 送鑑子彈114顆，鑑定情形如下：  ①83顆，認均係非制式子彈，由口徑9mm制式空包彈組合直徑約8.9mm 金屬彈頭而成，採樣28顆試射：27顆，均可擊發，認具殺傷力：1 顆，無法擊發，認不具殺傷力。  ②26顆，認均係非制式子彈，由金屬彈殼組合直徑約8.9mm 金屬彈頭而成，採樣9 顆試射，均可擊發，認具殺傷力。  ③3 顆，認均係非制式子彈，由金屬彈殼組合直徑約8.9mm金屬彈頭而成，採樣1顆試射，可擊發，認具殺傷力。  ④1 顆，認係非制式子彈，由金屬彈殼組合直徑約8.9mm金屬彈頭而成，經檢視，底火連桿陷落於彈殼內部，依現狀，認不具殺傷力。  ⑤1 顆，認係非制式子彈，由塑膠彈殼組合直徑約8.9mm金屬彈頭而成，經檢視，不具底火，依現狀，認不具殺傷力。   3 送鑑彈頭125顆，認均係非制式金屬彈頭。   4 送鑑彈殼44顆，認均係遭截短之口徑9mm制式空包彈殼。   5 送鑑彈殼15顆，鑑定情形如下： ①12顆，認均係遭截短之口徑9mm制式空包彈彈殼。 ②2顆，認均係口徑0.32吋制式彈殼。 ③1顆，認係非制式塑膠彈殼。   6 送鑑彈頭6顆，認均係非制式金屬彈頭。 

對照表：
編號 卷宗名稱       代號   1 雲警南偵字第1091000895號卷       警卷   2 臺灣雲林地方檢察署109年度他字第695號卷一至二       偵1、2卷   3 臺灣雲林地方檢察署109年度偵字第4588號卷       偵3卷   4 臺灣雲林地方檢察署109年度偵字第6153號卷       偵4卷   5 臺灣雲林地方檢察署109年度偵聲字第77號卷       偵聲卷   6 臺灣雲林地方法院109年度訴字第698號卷一至三       原審1至3卷   7 本院110年度上訴字第422號卷一、二       本院1、2卷